【裁判字號】    92,聲判,7
【裁判日期】    920603
【裁判案由】    聲請交付審判
【裁判全文】
臺灣彰化地方法院刑事裁定                            九十二年度聲判字第七號
    聲  請  人
    即告訴人    丙○○
    代  理  人  張志新律師
    被      告  甲○○
    被      告  乙○○
右列聲請人因告訴被告誣告案件，不服台灣高等法院台中分院檢察署檢察長駁回再議
之處分（九十二年上聲議字第四一六號），聲請交付審判，本院裁定如左：
主  文
聲請駁回。
理  由
一、本件聲請交付審判意旨略以：如附件聲請書所載。
二、按告訴人不服上級法院檢察署檢察長或檢察總長認再議為無理由而駁回之處分者
    ，得於接受處分書後十日內委任律師提出理由狀，向該管第一審法院聲請交付審
    判。法院認為交付審判之聲請不合法或無理由者，應駁回之。刑事訴訟法第二百
    五十八條之一、第二百五十八條之三第二項前段，分別定有明文。
三、本件聲請人以被告涉犯誣告罪，向台灣彰化地方法院檢察署檢察官提出告訴，經
    該檢察署檢察官於民國九十二年二月二十一日以九十二年度偵字第四七三號為不
    起訴處分後，聲請人不服，聲請再議，亦經臺灣高等法院台中分院檢察署檢察長
    於九十二年四月二日以九十二年度上聲議字第四一六號處分書以再議為無理由而
    駁回再議，該處分書於同年四月八日送達聲請人，聲請人於同年月十七日委由代
    理人張志新律師向本院提出交付審判之聲請。
四、聲請人主張被告明知其未於九十年十月十九日上午十一時許，在彰化縣芳苑鄉○○村○○路○○段一八五號前與聲請人之父洪秋輔共同基於傷害他人身體之故意
    ，由洪秋輔持鋤頭，與被告互相拉扯並加以毆打，聲請人則在旁喊：「讓他死」
    等語，洪秋輔更徒手將被告推入施工中之水溝，使被告甲○○受有胸部挫傷、頭
    部外傷併挫傷之傷害，被告乙○○受有第十一胸椎壓迫性骨折、頭皮及左嘴唇撕
    裂傷、左足擦傷之傷害之事實，竟意圖聲請人受刑事處分，於九十一年一月間，
    持診斷書二紙，前往彰化縣警察局二林分局向該管公務員誣指聲請人於前開時、
    地與洪秋輔共同傷害被告之不實事實，因認被告涉有刑法第一百六十九條第一項
    之誣告罪嫌云云。按聲請人指訴被告二人涉嫌誣告，無非以其事發當時人在倉庫
    下貨，並未於案發現場，且經證人林秀花、陳淑樺於台灣彰化地方法院檢察署九
    十一年度偵字第六四一號傷害案件之證詞為其主要論據。經查：（一）被告於偵
    查中均否認有何誣告犯行，而據被告乙○○於前揭傷害案件之九十年十月二十二
    日警訊時供述：「（妳於何時？在何地與何人發生傷害案件？）於九十年十月十
    九日十一時許，在彰化縣芳苑鄉○○村○○路○○段一八五號前，與洪秋輔父子
    發生傷害案件。」、「當時我在屋內聽到我妹妹甲○○在叫，我出門一看，看到
    洪秋輔父子在毆打我妹，洪秋輔拿鋤頭用力撞擊她，洪秋輔的兒子用腳（可能用
    右腳）踹，我到他們那裡，他們就用鋤頭敲過來，我不知（誰）毆打我，我醒來
    就在醫院了。」等語；又於同年十一月二十一日警訊時供述：「（當時丙○○有
    無在場？）有在場，是洪秋輔或丙○○毆打我，我並不知道。」等語。被告甲○○於於前揭傷害案件九十年十月二十日警訊時供述：「（你於何時何地與誰發生
    傷害案件？）我於九十年十月十九日十一時許，在彰化縣芳苑鄉○○村○○路○○段一八五號前，洪秋輔及丙○○他們二人打我與姐姐乙○○。」、「（請說明
    發生經過情形？）因為洪秋輔父子要侵佔我的土地，我不讓他們侵佔，洪秋輔拿
    鋤頭，丙○○有否拿東西我不知道，洪秋輔欲砍我們二人，我將鋤頭接著洪秋輔
    把我的手壓在圍牆說給他斷，我們二人趕緊離開，第二次（沒多久）我在住處門
    口，洪秋輔父子一樣拿鋤頭過來，我欲離開洪秋輔將鋤頭拋開雙手抓住我並猛打
    我，丙○○在一旁喊讓他死，我喊救命沒人理我，我趕緊叫我姐姐，我姐出來說
    為什麼打我妹妹並壓在地上打，洪秋輔並說罵三字經，連你一起死，……」、「
    （洪秋輔父子拿何種兇器傷害你？）洪秋輔拿鋤頭及手腳，丙○○未動手，在一
    旁喊話。」等語；又於九十年十一月六日警訊時供述：「（事發當時丙○○有無
    在場？有無毆打或助陣行為？）有在場，他在場喊『打死他』等語，但無毆打行
    為。」等語。據上而論，被告二人均供述聲請人於案發當時在場，如果聲請人當
    時不在場，而被告欲誣告聲請人時，被告二人在警方傳訊之前即應相互勾串統一
    說詞，始合乎常情，豈有反而顯露出其等說詞互相差異之情形，可見被告二人均
    係依當時目擊情形陳述，並非捏造。（二）次查，證人林秀花於前述傷害案件九
    十年十二月三十一日警訊時證稱：「（請說明事件發生經過？）我不知道當時正
    確時間，大概快十一時多吧，因為我正送便當到洪秋輔的工廠，正看見甲○○、
    乙○○兩人與洪秋輔拉拉扯扯，我並沒有看見他們三人有拿任何東西，後來洪秋
    輔從坑洞中爬出來，我並未看見洪秋輔如何落入坑洞中，我看見洪秋輔左手在流
    血，我邊拿著便當邊走向工廠裡面，看見謝育婷（丙○○的妻子）就說妳爸爸手
    在流血，謝育婷便跑出去看，因當時只有謝育婷一人，我走出去騎機車就走了。
    」等語；又於九十一年三月七日前述傷害案件偵查中（九十一年度偵字第六四一
    號）證述：「（你可證何事？）我當天送便當到那十一點多，只看到洪秋輔手流
    血，沒看到發生何事。」等語。是依證人林秀花所述，證人林秀花案發當天十一
    時左右送便當到洪秋輔的工廠，工廠裡面當時只有謝育婷一人，此外並無其他任
    何人在工廠內。證人陳淑樺於前述傷害案件九十年十一月一日警訊時證述：「（
    你是否知道洪秋輔與甲○○及乙○○在門前發生爭執並且受傷？）我是事後經由
    一送便當之人告知我們老板洪秋輔受傷，之後丙○○從倉庫回來問我外面發生何
    事，為什麼有警察跟救護車來。」等語；又於同年十二月三十一日警訊時證述：
    「（丙○○傷害案發生時你人在那裡？做什麼？）我在工廠裡面採剪金紙。」、
    「（你是如何知道丙○○不在案發現場？）因為我的工作是接續丙○○的，他在
    工廠的採剪金紙工作，他送金紙去倉庫，我必須接續他的採剪工作。」、「（丙○○去倉庫是幾時？）約十一時。」等語；又於九十一年三月七日前揭偵查案件
    中證述：「（你可證何事？）當天老板要一個男工去倉庫，說要去送貨，鐵門也
    拉下來。」、「（幾點說的？）十一點左右。」等語，是依證人陳淑樺所述，案
    發當時伊在工廠內採剪金紙，是接替丙○○的工作，因為丙○○約十一時許去倉
    庫。證人洪寶元於九十一年四月十日前揭偵查案件中證述：「（可證何事？）丙○○於事發當天早上十點多去倉庫。」、「（然後？）我與丙○○一起回到現場
    ，看到救護車來。」等語。是依證人洪寶元所述，伊與丙○○於事發當天早上十
    點多去倉庫，並與丙○○一起回到案發現場，看到救護車來。綜合上述證人之證
    詞，證人林秀花證述「案發當天十一時左右送便當到洪秋輔的工廠，工廠裡面當
    時只有謝育婷一人，此外並無其他任何人在工廠內。」等語，與證人陳淑樺證述
    「案發當時伊在工廠內採剪金紙。」等語不一致；另證人陳淑樺證述「案發當天
    丙○○約十一時許去倉庫。」等語，與證人洪寶元證述「伊與丙○○於事發當天
    早上十點多去倉庫。」等語亦不一致，因證人林秀花、陳淑樺、洪寶元等人證述
    聲請人於案發當時在他處之倉庫下貨，並未在現場之事實，相互矛盾，所以其等
    證詞是否真實顯有可疑。（三）又查，台灣彰化地方法院檢察署檢察官於聲請人
    對被告提起誣告之告訴後，於偵查中（九十一年度他字第一二七三號）曾前往前
    揭地點勘驗，被告指稱之發生地點，與聲請人所稱工作之倉庫相距僅約五百公尺
    ，有勘驗筆錄附卷可稽，於短時間內即可往返，惟聲請人於前述傷害案件九十年
    十月二十三日之警詢中竟稱：「（九十年十月十九日十一時許，在彰化縣芳苑鄉
    ○○村○○路○○段一八五號，你是否與洪秋輔共同傷害乙○○及甲○○？）並
    沒有這事，我父親洪秋輔與甲○○、乙○○發生爭吵傷害，是警方告訴我，發生
    當時我人在倉庫下貨，十二時許回來，正好警方在我工廠找我，警方問我，我才
    知道有這件事，我就趕去洪宗鄰醫院看我父親洪秋輔。」等語，嗣於前述傷害案
    件九十一年五月八日偵查中改稱：「我根本沒有在場，是有人來跟我說我爸手流
    血了，我怎還在工作，我才趕回去。」云云，對其如何得知洪秋輔受傷一事，前
    後所述不一，而據前揭傷害案件到場處理之員警洪玉堂於該傷害案件起訴後於本
    院調查中（九十一年度易字第五六三號）曾到庭證稱，其在救護車載走甲○○、
    乙○○後，到洪秋輔宅內了解，沒有看到洪秋輔，到工廠只有看到其媳婦謝玉婷
    等語，換言之，警方至聲請人住處了解時，並未與聲請人接觸，並無聲請人於警
    詢中所述係經由警方告知之情事，況本件誣告案件，被告選任辯護人汪紹銘律師
    於九十一年十月八日偵查中當庭請求測謊，經原檢察官訊問聲請人及被告對測謊
    有無意見後，聲請人及被告均同意測謊，原檢察官於次日即同年月九日檢送告訴
    狀、九十一年度偵字第六四一號不起訴處分書及九十一年十月八日訊問筆錄函請
    法務部調查局「針對九十年十月十九日十一時許在彰化縣芳苑鄉○○村○○路三
    合巷一八五號前之衝突事件，丙○○是否人在現場、或是在倉庫？甲○○、乙○○有無受洪秋輔攻擊？有無受丙○○攻擊？丙○○有無在旁喊給他死？」就聲請
    人及被告二人進行測謊，嗣法務部調查局於九十一年十一月二十一日對聲請人及
    被告進行測謊，測謊結果，聲請人對於「衝突發生時渠不在現場；渠沒有動手毆
    打甲○○、乙○○二人」之問題，經測試均呈情緒波動反應，研判有說謊；而被
    告甲○○、乙○○二人因傷勢未癒，影響神經傳導功能，不宜進行測謊；有法務
    部調查局九十一年十一月二十二日調科參字第○九一○○七一五三○○號測謊報
    告書在卷足憑。綜合上述，足見聲請人之指訴內容，殊堪存疑，縱然被告告訴聲
    請人傷害部分經原檢察官為不起訴處分，亦僅能認現有證據無足以證明聲請人涉
    有傷害犯嫌，非即能反推該案之告訴人即本件之被告涉嫌誣告，且被告二人於前
    述傷害案件衝突中受有相當之傷害，難免對相關過程敘述不一、誤認或無法為即
    時之舉證，而觀其所告尚非全然無因，祇因缺乏積極證據證明，尚難遽以誣告罪
    相繩。至聲請人主張測謊當日其精神狀況不佳云云，僅屬其片面之詞，況受測日
    聲請人若確實精神狀況不佳，不適宜測謊，亦應對測謊機關言明，惟未見聲請人
    於受測時表示；再本件被告二人於九十一年十一月二十一日曾前往法務部調查局
    接受測謊，但因二人之傷勢未癒，影響神經傳導功能，因此法務部調查局認為不
    宜對被告二人進行測謊，足見受測人之身體或精神狀態不佳，有不適宜測謊之狀
    態，況依前述臚列之理由，亦足以支持原處分之論斷，被告二人無需再命為測謊
    之必要。從而，本院認原處分書已詳予調查說明，並無聲請人所指摘不利被告之
    事證未經檢察機關詳為調查或斟酌之情事，且所載理由亦無違背經驗法則、論理
    法則或其他證據法則等得據以交付審判之事由存在。是聲請人以原處分書認事用
    法尚有未洽，聲請交付審判，即屬無理由，應予駁回。
五、依刑事訴訟法第二百五十八條之三第二項前段，裁定如主文。
中      華      民      國      九十二    年      六      月      三    日
                                    台灣彰化地方法院刑事第二庭
                                        審判長法  官  林  欽  章
                                              法  官  李  水  源
                                              法  官  王  義  閔
右正本證明與原本無異。
本件不得抗告。
                                        法院書記官  詹  國  立
中      華      民      國      九十二    年      六      月      六    日


司法院資訊處製作；財團法人民間司法改革基金會備份。
